【裁判字號】    91,簡上,363
【裁判日期】    920226
【裁判案由】    侵權行為損害賠償
【裁判全文】
臺灣板橋地方法院民事判決  九十一年度簡上字三六三號
    上  訴  人  甲○○
    被  上訴人  乙○○
右當事人間請求侵權行為損害賠償事件，上訴人對於中華民國九十一年九月九日臺灣
板橋地方法院板橋簡易庭九十一年度板簡字第七九七號第一審判決提起上訴，本院判
決如左：
    主      文
原判決關於命上訴人給付超過新台幣貳萬壹仟伍佰零壹元及自民國九十年十二月六日
起至清償日止，按年息百分之五計算之利息部分，及該部份假執行之宣告，暨訴訟費
用之裁判均廢棄。
右開廢棄部分，被上訴人在第一審簡易之訴及其假執行之聲請均駁回。
其餘上訴駁回。
第一、二審訴訟費用由上訴人負擔百分之十四，餘由被上訴人負擔。
    事實及理由
一、被上訴人起訴主張：
（一）伊係台北汽車客運公司之司機，於民國九十年四月七日下午
    一時三十分許，駕駛公車行經台北縣永和市○○路○段一六四號前時，因與上訴
    人相識之乘客即訴外人楊翠玲未出示優待身分證明文件，以供查驗可否持用公車
    優待票卡，而與上訴人發生爭執，上訴人竟以隨身攜帶之雨傘揮打伊，致伊受有
    頭部外傷之傷害，並因而受有以下之損害：(1)醫療費用新台幣（下同）二千元(2)
    增加支出之損害：伊受傷後無法上班，礙於公司規定不能請假，只好找人代班，
    支出代班費六千元(3)精神慰撫金：伊於公共場所遭上訴人毆打，無論身體、精神
    均受有痛苦，故請求賠償慰撫金十五萬元。綜上，伊受有十五萬八千元之損害，
    為此依民法第一百八十四條第一項、第一百九十三條第一項、第一百九十五條第
    一項規定，請求上訴人給付十五萬八千元及自起訴狀繕本送達上訴人之翌日起至
    清償日止，按年息百分之五計算之法定遲延利息，並陳明願供擔保請准宣告假執
    行（原審判命上訴人給付被上訴人三萬一千五百零一元，及自民國九十年十二月
    六日起至清償日止，按年息百分之五計算之利息，並駁回被上訴人其餘之請求，
    被上訴人就其敗訴部分未聲明不服而確定）。
（二）聲明：上訴駁回。
二、上訴人主張：
（一）伊沒有毆打被上訴人，是被上訴人毆打伊，故伊不須賠償被上訴人，且伊左手
      罹患五十肩，無法打人，伊的雨傘用布包起來，亦不可以用來打人。原審訊問
      之證人均是被上訴人單方提出聲請，證詞並非實在，處理警員亦有偏頗，診斷
      書亦不能證明是誰毆打被上訴人。當時與伊發生爭執之人不是被上訴人，而是
      另有其人，好像是被上訴人之兄弟。伊現在沒有工作，為不能維持生計之老人
      ，原審判決命伊給付之金額過高，伊無法負擔。
（二）聲明：(1)原判決不利上訴人部分廢棄。(2)右廢棄部分被上訴人在第一審簡易之
      訴駁回。
三、得心證之理由：
（一）被上訴人主張之事實，業據提出財團法人恩主公醫院出具之醫療費用收據二件
      為證，並有本院九十年度易字第三一三七號傷害案件刑事卷證之影本可佐。雖
      上訴否認有毆打被上訴人，並以前揭之情詞置辯，惟查在場目擊兩造爭執之證
      人陳若蘋於警訊中證稱：於九十年四月七日下午十三時三十分許，目睹乘客及
      司機發生爭吵毆打，二人在公車上推來推去，並在推拉時下了車，看到老先生
      拉著司機，並用雨傘打司機，司機一直推老先生，急著上車將公車開走，沒有
      看到司機有沒有拿東西，老先生在公車階梯上頭部就已經流血了，之後沒多久
      就有警察前來處理等語；於本院刑事案件調查時復證稱：那天公車停的站牌剛
      好在伊補習班門口，很清楚的看到當初一個老先生在公車階梯上擋住車門，不
      讓司機將車開走，司機要把那個老先生推下車，兩人就在那邊拉扯，後來兩人
      下車，那個老先生用雨傘打司機，司機也有還手，老先生的雨傘，是折疊式的
      雨傘，折得好好的等語。另一在場目擊之證人許國楨於本院上開刑事案件調查
      時亦證稱：伊看到的只是中間、還有後半段，他們在公車上面發生什麼爭執伊
      不知道，因為伊的公司是在站牌旁，聽到爭吵聲，就出去看，剛好看見司機與
      一個老先生在爭吵，看見老先生拿雨傘，司機手上拿什麼伊已經不記得了，只
      記得拿了一樣東西，看見他們互毆，老先生拿雨傘打司機，司機手拿東西也打
      那個老先生，伊看見他們兩人一直打來打去，勸他們不要再打了，他們還是一
      直叫罵、爭執，現場圍觀的人很多等語（見偵查卷第三十五頁反面及上開刑事
      案件九十年十二月十八日、十二月二十日訊問筆錄）。再者，事發時到場處理
      之警員郭穎丞、陳邦郁於本院上開刑事案件調查時亦證稱：渠到場時，爭執已
      經結束，只有甲○○手上拿著雨傘，他們都有受傷，但都不是很嚴重，渠就著
      重於證據的查證，有問到乘客姓潘的說是那個老先生先出手，渠就把全案交給
      備勤的人（張文安）來處理等語（見上開刑事案件九十一年一月八日訊問筆錄
      ）。證人陳若蘋、許國楨係均因適巧為案發地點附近之補習班業者或公司行號
      人員，而目睹事件之經過情形，與兩造間並無特殊情誼或怨隙，衡情當無故意
      設詞偏頗一方之必要，渠二人就上訴人有持雨傘毆打被上訴人乙節，均證述不
      移，且互核相符，堪信證詞為可採。被上訴人因而受傷之事實，復據到場處理
      之警員郭穎丞、陳邦郁證明屬實，並有偵查卷附由財團法人恩主公醫院出具之
      診斷證明書影本一件可證，另有本院刑事庭依職權函查之被上訴人之病例資料
      影本在卷可佐，亦堪採信。上訴人猶執前辭為辯，所辯均不足為採。被上訴人
      主張上訴人持雨傘揮打伊致伊受傷之事實，堪信為真實。
（二）按因故意或過失不法侵害他人之權利者，負損害賠償責任；不法侵害他人之身
      體或健康者，對於被害人因此喪失或減少勞動能力或增加生活上之需要時，應
      負損害賠償責任；不法侵害他人之身體、健康者，被害人雖非財產上之損害，
      亦得請求賠償相當之金額，民法第一百八十四條第一項、第一百九十三條第一
      項、第一百九十五條第一項分別定有明文。本件上訴人以雨傘揮打被上訴人，
      致被上訴人受有傷害，已如前述則被上訴人請求上訴人賠償損害，於法洵無不
      合。關於所請求之金額，應否准許，茲分述如後：
      (1)醫療費用部分：被上訴人主張因本件傷害支出醫療費用，業據提出醫療費用
        收據二件為證，計算收據所列費用總額為一千五百零一元（560+210+681+50
        =1501），既屬醫療所必須支出之費用，被上訴人請求上訴人賠償該金額，
        即應予准許。至逾上開金額之請求，被上訴人並未舉證以實其說，其請求即
        不應准許。
      (2)增加支出部分：被上訴人主張受傷後無法上班，礙於公司規定不能請假，只
        好找人代班，支出代班費六千元云云，並未提出任何資料為證，此部份之請
        求，尚無從准許。
      (3)精神慰撫金部分：被上訴人因遭上訴人毆打，致受有頭部外傷，其身體及精
        神上自受有相當之痛苦。被上訴人因而請求上訴人賠償慰撫金，於法固非無
        據。惟關於請求之金額，本院審酌被上訴人頭部受傷之情形甚微，於當日急
        診治療後即行離院，有刑事卷內附之診斷證明書影本及病例資料影本各一件
        為證；被上訴人從事公車司機，每月收入約四萬元，上訴人現年七十五歲（
        見刑事卷內年籍資料），自陳為國小畢業，自六十歲起即無工作等兩造之社
        會地位、智識水準，以及本件兩造係因互毆而致彼此均受有傷害（此部份業
        經刑事判決兩造傷害罪名，各處拘役五十日確定），上訴人所受傷害為頭部
        外傷併前額兩處裂傷，經急診縫合傷口，傷情猶較被上訴人略重，此有刑事
        卷內所附天主教耕莘醫院永和分院出具之診斷證明書影本一件為證等情，認
        原判決命上訴人賠償被上訴人慰撫金三萬元，尚嫌過高，應核減為二萬元，
        始屬公允。
      (4)綜上所述，被上訴人所受損害總計為二萬一千五百零一元。
（三）從而被上訴人本於侵權行為之法律關係，請求上訴人給付二萬一千五百零一元
      及自起訴狀繕本送達翌日即九十年十二月六日起至清償日止，按年息百分五計
      算之利息，於法尚無不合，應予准許；逾此所為請求，則為無理由，應予駁回
      。被上訴人陳明願供擔保，請准宣告假執行，就其勝訴部分，核無不合，應予
      准許。至於被上訴人敗訴部分，其假執行之聲請失所附麗，應併予駁回。原審
      就超過上開應准許部分，為上訴人敗訴之判決，並為假執行之宣告，自有未洽
      。上訴意旨就此部分指摘原判決不當，求予廢棄改判，為有理由。至於上開應
      准許部分，原審判命上訴人給付，並為假執行之宣告，核無違誤，上訴意旨，
      就此部分，仍執陳詞，指摘原判決不當，求予廢棄，為無理由，應駁回其上訴
      。
四、據上論結，本件上訴為一部有理由，一部無理由，依民事訴訟法第四百三十六條
    之一第三項、第四百五十條、第四百四十九條第一項、第七十九條但書，判決如
    主文。
中      華      民      國    九十二    年      二      月    二十六    日
                                            臺灣板橋地方法院民事第三庭
~B審判長法  官  黃麟倫
~B      法  官  陳映如
~B      法  官  許月珍
右正本證明與原本無異
本判決不得上訴
中      華      民      國    九十二    年      二      月     二十七   日
~B  法院書記官  劉昌明


司法院資訊處製作；財團法人民間司法改革基金會備份。
